【裁判字號】    98,消債更,240
【裁判日期】    980429
【裁判案由】    聲請更生程序
【裁判全文】
臺灣高雄地方法院民事裁定           98年度消債更字第240號
聲  請  人  甲○○
上列當事人因消費者債務清理事件聲請更生，本院裁定如下：
   主  文
聲請人甲○○自中華民國九十八年四月二十九日下午四時起開始
更生程序。
命司法事務官進行本件更生程序。
    理  由
一、聲請意旨略以：聲請人前曾依「中華民國銀行公會會員辦理
    消費金融案件無擔保債務協商機制」向聯邦商業銀行股份有
    限公司（下稱聯邦銀行）請求共同協商債務清償方案，自民
    國95年11月起，分96期、利率6.88% 、每月清償13,109元。
    惟聲請人每月收入僅約8,000 元，扣除必要生活費用及扶養
    費用後，所餘不足清償債務，實有不可歸責於聲請人之事由
    致履行協商有重大困難。聲請人所負無擔保或無優先權之債
    務總額未逾1,200 萬元，復未經法院裁定開始清算程序或宣
    告破產，爰依法聲請更生等語。
二、按債務人不能清償債務或有不能清償之虞者，得依消費者債
    務清理條例所定更生或清算程序，清理其債務。次按債務人
    無擔保或無優先權之債務總額未逾1,200 萬元者，於法院裁
    定開始清算程序或宣告破產前，得向法院聲請更生。再按於
    消費者債務清理條例施行前，債務人依金融主管機關協調成
    立之中華民國銀行公會會員，辦理消費金融案件無擔保債務
    協商機制與金融機構成立之協商，準用同條例第151 條第5
    項之規定，即債務人與金融機構協商成立者，不得聲請更生
    或清算，但因不可歸責於己之事由，致履行顯有重大困難者
    ，不在此限。又按法院開始更生程序之裁定，應載明其年、
    月、日、時，並即時發生效力。末按法院裁定開始更生或清
    算程序後，得命司法事務官進行更生或清算程序，必要時得
    選任律師、會計師或其他適當之自然人或法人一人為監督人
    或管理人，消費者債務清理條例第3 條、第16條第1 項、第
    42條第1 項、第45條第1 項、第151 條第5 項、第6 項分別
    定有明文。
三、經查：
  (一)聲請人於本件更生聲請前，已於95年9 月15日依中華民國銀
    行公會會員辦理消費金融案件無擔保債務協商機制與聯邦銀
    行成立協商，自95年11月起，分96期，利率6.88% ，每月以
    13,109元依各債權銀行債權金額比例清償各項債務，至全部
    清償為止。聲請人依協議繳款至96年6 月止，自同年7 月起
    毀諾等情，有協議書、無擔保債務還款計畫及繳款轉帳明細
    在卷可稽（本院卷第28至34頁、82至85頁）。聲請人於消費
    者債務清理條例公布施行後，另以書面向最大債權銀行聯邦
    銀行請求協商債務清償方案，並表明共同協商之意旨，惟遭
    該行以曾參與銀行公會協商成立為由拒絕致協商不成立，亦
    有前置協商退件通知函在卷可按（本院卷第12頁）。
   (二)按債務人對於金融機構因消費借貸、自用住宅借款、信用
     卡或現金卡契約而負債務，在聲請更生或清算前，應提出
     債權人清冊，以書面向最大債權金融機構請求協商債務清
     償方案，並表明共同協商之意旨。債務人與金融機構協商
     成立者，不得聲請更生或清算。但因不可歸責於己之事由
     ，致履行顯有重大困難者，不在此限，消費者債務清理條
     例第151 條第1 、5 項定有明文。聲請人雖曾於消費者債
     務清理條例公布施行前，與各債權銀行就無擔保債務成立
     協商，約定分96期、利率6.88% 、每月清償13,109元至全
     部債務清償為止。惟聲請每月薪資僅8,000 元，除上開協
     商款外，每月尚須支付個人必要生活費用、及在學子女張
     睿豐之扶養費用，業據聲請人陳報在卷，並有聲請人財政
     部高雄市國稅局95、96年綜合所得稅各類所得資料清單、
     財產歸屬資料、戶籍謄本、收入證明書可按（本院卷第7
     至9 頁）。則聲請人無法繼續履行協議，係因客觀收入不
     足所致，聲請人主張其因不可歸責於己之事由，致履行協
     議顯有重大困難，堪予採信。
   (三)聲請人為一般消費者，並未從事營業。目前負債總額為932
     ,254 元 ，均為無擔保債務，每月薪資約8,000 元。名下
     無財產，有聲請人財產及收入狀況說明書、債權人清冊、
     財政部高雄市國稅局95年、96年度綜合所得稅各類所得資
     料清單、財政部高雄市國稅局財產歸屬資料存卷可查。
     聲請人不能清償債務之事實，應可認定。
四、綜上所述，債務人僅係一般消費者，並未從事營業。雖曾依
    無擔保債務協商機制與無擔保債務最大債權銀行達成協議，
    但因不可歸責於己之事由，致履行上開協議顯有重大困難，
    且已達不能清償債務或有不能清償之虞之程度。其中無擔保
    或無優先權之債務在1,200 萬元以下，又未經法院裁定開始
    清算程序或宣告破產，且查無消費者債務清理條例第6 條第
    3 項、第8 條或第46條各款所定駁回更生聲請之事由存在。
    債務人聲請更生，洵屬有據，自應准許。並命司法事務官進
    行本件更生程序。
五、依消費者債務清理條例第16條第1 項、第45條第1 項，裁定
    如主文。
中    華    民    國    98    年    4     月    29    日
                  民事第三庭    法  官  陳宛榆
上為正本係照原本作成
本件不得抗告
本裁定已於98年4月29日下午4時公告。
中    華    民    國    98    年    4     月    29    日
                                書記官  曹德英


司法院資訊處製作；財團法人民間司法改革基金會備份。
